【裁判字號】    99,交聲,421
【裁判日期】    991111
【裁判案由】    違反道路交通管理處罰條例聲明異議
【裁判全文】
臺灣新竹地方法院交通事件裁定         99年度交聲字第421號
移送機關即
原處分機關  交通部公路總局新竹區監理所
異  議  人
即受處分人  甲○○
上列異議人因違反道路交通管理處罰條例案件，對交通部公路總
局新竹區監理所民國99年7月13日竹監自字第裁50-E00000000 號
所為之違反道路交通管理事件裁決處分，聲明異議，本院裁定如
下：
    主  文
異議駁回。
    理  由
一原處分意旨略以：異議人即受處分人甲○○於民國99年6 月12
  日8 時47分許，在新竹縣竹北市○○○路，因將其所有之號碼
  3K-4311 號車牌兩面，分別懸掛於亦為其所有之他車前、後端
  ，而有「牌照借供他車使用（他車車身號碼XXL2S1S00000 000
  、車牌號碼4711-PJ 號，自小客車）」之違規行為（下稱本件
  違規行為），經舉發單位即新竹縣政府警察局交通隊警員查獲
  ，並當場填掣竹縣警交字第E00000000 號舉發違反道路交通管
  理事件通知單（下稱舉發通知單）予以舉發，為異議人不服提
  出申訴，經原處分機關調查結果，仍認有本件違規行為，依道
  路交通管理處罰條例第12條第1 項第5 款、第2 項及違反道路
  交通管理事件統一裁罰基準表等各規定，於99年7 月13日以竹
  監自字第裁50-E00000000號違反道路交通管理事件裁決書（下
  稱本件裁決書）裁處異議人罰鍰新臺幣（下同）7,200 元。
二本件異議請求撤銷原處分之意旨略以：
(一)行政程序法第5 條「行政行為之內容應明確」，惟本件舉發通
  知單所載之地點有誤，可參看警方舉證照片，即舉發通知單所
  載之地點為：新竹縣竹北市○○○路為雙向六線道路，然而，
  警方當時拍照地點卻為：同縣市○○○街○段為雙向兩線道路
  ，兩者明顯不符；
(二)又道路交通管理處罰條例第12條第1 項第5 款規定為「使用他
  車牌照行駛」，惟異議人未於舉發時、地「行駛」車輛，亦可
  參看警方舉證照片，即照片內之車輛是停靠在路邊，異議人係
  站在車旁，無法證明該車輛在「行駛」狀態，且本件舉發通知
  單所述內容與適用條文不符。
三認定本件違規行為之理由：
(一)茲經本院調查本件舉發經過，業據舉發員警陳俐廷出具職務報
  告回覆：「一職於99年6 月12日8 至12時執行巡邏勤務，在竹
  北市○○○路蓮華寺牌樓斜前方（往北）發現懸掛3K-4311 號
  牌之自小客，經警用電腦查詢該車廠牌、顏色均不符，…，該
  車在自強北路上行駛至接近勝利二路口時，車流較少，警方才
  有機會鳴笛示意攔停該車舉發。…。二駕駛人在舉發違反道路
  交通管理事件通知單（竹縣警交字第E00000000 、E00000 000
  號）收受通知聯者簽章欄簽名，警方當場將該兩張舉發違反道
  路交通管理事件通知單交付駕駛人，雙方駛離舉發現場後，職
  想到舉發當場忘了拍照留底存檔，…，因當時路上車多一時無
  法攔停，在勝利七街一路尾隨該車直到嘉興路口才有機會鳴笛
  示意攔停該車，請駕駛人下車並拍照」等語明確，有新竹縣政
  府警察局99年10月28日竹縣警交字第0993011049號函及附件職
  務報告書、照片2 張在卷可稽（本院卷第14至17頁）。
(二)審酌警員陳俐廷係取締交通違規之公務員，其為達維護交通秩
  序、安全之行政目的而依法執行公權力，對異議人並無主觀好
  惡，立場自是客觀公正，無為與事實不符之虛偽陳述之理，又
  其係偶然因執行勤務而舉發本案，與異議人素不相識，復無怨
  隙，衡情應無設詞構陷誣指異議人之動機及必要，且其對於異
  議人違規之詳細情節亦記載明確、詳盡，足見警員陳俐廷對於
  案發當時之記憶深刻，是其職務報告內容應可採信，並參照本
  件異議人不服提出申訴全文為：「本人於6/12在自家附近被交
  通警察開單，理由是懸掛他車車牌因此開了兩張單號E0000000
  0 、E00000000 號，申訴理由如下1.警察拍照地點是勝利七街
  二段（兩線道）與罰單上面的違規地點自強北路（六線道）不
  符合因此舉證明顯瑕疵2.4711-PJ 號這台因為停駛很久，我自
  行修理後為了復駛前安全考量，想要再自家門前試車，因為沒
  有車牌而且那天剛好是禮拜星期六，無法申請臨時牌照，所以
  掛上3K-4311 ，由舉證照片看出車輛拍照當時並無行駛在道路
  上3.另外這兩台車都是本人所有，如果3K-4311 若因為違規或
  是從事其他非法活動一樣可以找到本人，因此按照常理絕對無
  故意違規意圖以上三點請查照」等語，有經移送機關收文之罰
  單申訴1 件在卷可憑（本院卷第8 頁）。
(三)綜上(一)(二)，足認異議人為求一時便利，以其所有另車車牌號碼
  3K-4311 號牌照兩面，分別懸掛於亦為其所有，甫修繕完畢之
  未領得臨時牌照之他車（該他車車身號碼XXL2S1S00000000 、
  原車牌號碼為4711-PJ 號）前、後端，並試車行駛於新竹縣竹
  北市○○○路，經警發覺有異，鑑於安全，而於車流較少之處
  欄停並於舉發後補行拍攝上開車牌懸掛情形，從而，異議人有
  本件舉發通知單所載「牌照借供他車使用」之事實，堪以認定
  。
四維持原處分及不採異議人辯解之理由：
(一)按汽車牌照不得偽造、變造或矇領，並不得借供他車使用或使
  用他車牌照行駛，道路交通安全規則第10條定有明文；次按汽
  車有牌照借供他車使用或使用他車牌照行駛者，處汽車所有人
  3,600 元以上10,800元以下罰鍰，並禁止其行駛，且上開牌照
  吊銷之，為道路交通管理處罰條例第12條第1 項第5 款及第2
  項明定。本件上開違規行為事證明確，舉發機關以新竹縣竹北
  市○○○路作為本案違規地點應無違誤，其舉發並無不當，對
  於違規事實即「牌照借供他車使用」之特定，亦無妨礙，故原
  處分機關依道路交通管理處罰條例第12條第1 項第5 款「前段
  」、第2 項及違反道路交通管理事件統一裁罰基準表各規定，
  裁處異議人即車牌號碼3K-4311 號自用小客車車輛所有人（參
  看本院卷第11頁車籍查詢單）罰鍰7,200 元，核無違誤。此外
  ，車牌號碼3K-4311 號自用小客車已於99年6 月15日至交通部
  公路總局新竹區監理所辦理車輛報廢，有違反道路交通管理事
  件不服裁決聲明異議案件意見書及該車輛之汽車車籍查詢各1
  份存卷為憑（本院卷第6 、11頁），故無需再執行車牌號碼3K
  -4311 號牌照吊銷，併此敘明。
(二)次按，道路交通管理處罰條例第12條第1 項第5 款「牌照借供
  他車使用或使用他車牌照行駛」，其「前段」為「牌照借供他
  車使用」之禁止規範，「後段」為「使用他車牌照行駛」之禁
  止規範，若有違反，兩者均依同條第2 項規定，處汽車所有人
  3,60 0元以上10,800元以下罰鍰，並吊銷車牌牌照。而所謂「
  一事不二罰」原則，就行政制裁而言，係指違法行為人之同一
  違法行為，違反數個法律，不得以同一事實和同一依據，給予
  兩次以上行政處罰；反之，為達行政「合目的性」之要求，遇
  有數個違反行政義務之行為，應分別處罰，倘行為人之違規行
  為可得評價為二行為，就各該行政義務違反行為各為裁處，尚
  不致認為逾越必要程度而與比例原則相違，「牌照借供他車使
  用」之違規行為與「使用他車牌照行駛」之違規行為，係屬不
  同構成要件之二個獨立之違規行為，與上開之同一違法行為，
  違反數個法律行為之情狀有間，此參諸道路交通管理處罰條例
  第12 條 第1 項第5 款之立法目的、處罰性質及要件，對於「
  牌照借供他車使用」之違規行為，與「使用他車牌照行駛」之
  違規行為，予以分別裁處，並無違反行政罰法之意旨，此不因
  不同車輛同屬異議人所有而異，否則將形成以車輛所有人是否
  同一作為處罰標準，自非妥適；再者，車牌本應懸於登記車輛
  而為使用，道路交通管理處罰條例第12條第1 項第5 款，其「
  前段」之「牌照借供他車使用」禁止規範，乃在確認車輛及車
  籍使用狀態，藉以維持行政管理秩序，異議人以2 車均為其所
  有，無以從事不法云云置辯，即不足採。
(三)本件異議，將前述道路交通管理處罰條例第12條第1 項第5 款
  ，其「前段」、「後段」之禁止規範，混為一談，茲異議人於
  舉發時、地，除因本件道路交通管理處罰條例第12條第1 項第
  5 款「前段」之「牌照借供他車使用」違規行為，而有本件舉
  發通知單、裁決書（本院卷第7 、10頁），此外，因其另有道
  路交通管理處罰條例第12條第1 項第5 款「後段」之「使用他
  車牌照行駛」違規行為，並經警另填掣竹縣警交字第E0000000
  0 號舉發通知單（非本件舉發通知單），予以舉發，而另件之
  竹縣警交字第E00000000 號舉發通知單上，已蓋有「分期付款
  尚未結清」之印文（本院卷第20頁），不在本件調查審理範圍
  ，附此敘明。
五綜上所述，本件違規行為事證明確，原處分機關依道路交通管
  理處罰條例第12條第1 項第5 款「前段」、第2 項及違反道路
  交通管理事件統一裁罰基準表各規定，裁處異議人即車牌號碼
  3K-4311 號自用小客車車輛所有人罰鍰7,200 元，核無違誤，
  本件異議為無理由，應予駁回
據上論斷，應依道路交通管理處罰條例第87條第2 項、道路交通
事件處理辦法第18條，裁定如主文。
中    華    民    國    99    年    11    月    11    日
                  交通法庭法  官    周美玲
以上正本證明與原本無異。
如不服本裁定，應於裁定送達後5 日內向本院提出抗告狀。
中    華    民    國    99    年    11    月    11    日
                          書記官    蕭惠婷

司法院資訊處製作；財團法人民間司法改革基金會備份。
